臺灣苗栗地方法院交通事件裁定　　　　　　　　　　九十一年度交聲字第一三五號
　　原處分機關　交通部公路總局新竹區監理所苗栗監理站
　　異　議　人
　　即受處分人　順華交通股份有限公司
　　　　　　　　設苗栗縣竹南鎮.
　　法定代理人　乙○○
　　右　代理人　丙○○
右列異議人因違反道路交通管理處罰條例案件，不服交通部公路局新竹區監理所苗栗
監理站九十一年八月七日所為之處分（原處分案號：竹監苗字第裁五四─Ｆ0000
0000號），聲明異議，本院裁定如左：
        主  文
異議駁回。
        理  由
一、按「汽車裝載貨物超過核定之總重量、總聯結重量者，處汽車所有人罰鍰，並記
    汽車違規紀錄一次，其應歸責於汽車駕駛人時，除依第三項處汽車駕駛人罰鍰及
    依第六十三條第一項第二款記點外，汽車所有人仍應記該汽車違規紀錄一次。」
    、「有前二項規定之情形者，應責令改正或當場禁止通行，並處新臺幣一萬元罰
    鍰，超載十公噸以下者，以總超載部分，每一公噸加罰新臺幣一千元；超載逾十
    公噸至二十公噸以下者，以總超載部分，每一公噸加罰新臺幣二千元；超載逾二
    十公噸至三十公噸以下者，以總超載部分，每一公噸加罰新臺幣三千元；超載逾
    三十公噸者，以總超載部分，每一公噸加罰新臺幣五千元。未滿一公噸以一公噸
    計算。」，中華民國九十年一月十七日總統令增訂公布，並自九十年六月一日起
    施行之道路交通管理處罰條例第二十九條之二第一項、第三項定有明文。
二、本件異議人即受處分人順華交通股份有限公司所有之車號ＱＵ─八五六號營業曳
    引車（拖車ＷＣ─八三號），於民國九十一年六月二十七日十一時二十七分許，
    行經台十三線三義水美段，為苗栗縣警察局苗栗分局三義分駐所警員甲○○依違
    反道路交通管理處罰條例第二十九條之二第一項規定，舉發「載運砂石核重三十
    五公噸，載重經地磅量總重四十八點五公噸，超載十三點五公噸」，因異議人不
    服，交通部公路局新竹區監理所苗栗監理站（下稱苗栗監理站）乃逕行裁決罰鍰
    新台幣三萬八千元整，並記汽車違規紀錄一次等情，有苗栗縣警察局發違反道路
    交通管理事件通知單（下稱舉發單）及裁決書等在卷可稽。異議人雖以：取締超
    載雖有地磅法及丈量法二種，惟依監理規定砂石標示車，應適用丈量法，有交通
    部九十年五月二十八日交路九十字第○○五六八三號函可稽，本件車輛為砂石標
    示車，且所載貨物為砂石，自應依丈量法據為取締標準。查道路交通管理處罰條
    例第二十九條之二之規定，係九十年一月十七日由總統令增訂公布，並自九十年
    六月一日起施行，上開條例並未授權主管機關可訂定其他規定免除本條之處罰，
    而交通部九十年五月二十八日交路九十字第○○五六八三號函雖表示：「登載合
    格之砂石標示車，於九十一年五月三十一日前以核定之容積裝載及取締，自九十
    一年六月一日起均應依行車執照核定之重量裝載及取締」，有該函文在卷可參，
    亦僅係規定員警「取締」之標準，對於違反道路交通管理處罰條例之行為，自應
    回歸該條例加以處罰，是本件員警對於未依監理站所核定之容積裝載之砂石車取
    締後，依過磅之重量加以處罰，自屬於法有據。又查該砂石車遭取締超重之經過
    ，係因舉發員警於執行交通稽查勤務時，發現該公司顯有違規超載砂石情事，經
    司機丙○○同意過磅，並依過磅結果掣單舉發等情，此有苗栗縣警察局苗栗分局
    九十一年七月十七日苗警栗交字第○九一○○一○九三九號函在卷可稽，是原處
    分機關以上開營業曳引車，裝運砂石車之總載重為四十八點五公噸，超重十三點
    五公噸而裁處，受處分人對於該車超重之事實，並不爭執，徒以警員舉發本件違
    規事件時，未依丈量方式，而逕依過磅方式舉發，於法不合云云，尚非可採。又
    查，證人即本件取締警員甲○○於本院訊問時證述：「有，有明顯超高，我們才
    會去地磅。」、「如果當事人沒有意見，我們都會以磅秤法來處理，一般砂石車
    他們也知道，一定有明顯的違規，我們才會攔，我們不可能每台都攔。」等語，
    經警員目視有明顯超高，始攔車過磅，雖未實際丈量，但足見該車亦未依監理站
    核定之容積裝載。綜上所述，異議人所辯顯不足採信，本件異議人違規之事實，
    應堪認定。原處分機關據以援引上開規定，就異議人所有ＱＵ─八五六號營業曳
    引車裝載貨物超過核定之重量，裁處罰鍰三萬八千元，並記違規點數一點，核無
    不當。本件異議為無理由，應予駁回。
三、據上論斷，依道路交通案件處理辦法第十九條，裁定如主文。
中      華      民      國    九十一    年    十一      月   二十八     日
                                     臺灣苗栗地方法院交通法庭
                                          法  官   林  誌  誠
右正本證明與原本無異
如不服本裁定，應於送達後五日內，向本院提出抗告狀（須附繕本），抗告於臺灣高
等法院臺中分院。
                                          書記官   李  達  成
中      華      民      國    九十一    年    十一      月   二十八     日
